臺灣臺北地方法院民事裁定
111年度訴字第1007號
原      告  何奇翰  

被      告  林福來  
            駱清富  
            駱俊宏  
            吳令玫  
            林振生  

            達網國際股份有限公司

法定代理人  林振生  

上列當事人間損害賠償事件本院裁定如下：
    主  文
本件移送臺灣新北地方法院。
    理  由
一、按訴訟之全部或一部，法院認為無管轄權者，依原告聲請或依職權以裁定移送於其管轄法院，民事訴訟法第28條第1項定有明文。次按「共同訴訟之被告數人，其住所不在一法院管轄區域內者，各該住所地之法院俱有管轄權。但依第4條至前條規定有共同管轄法院者，由該法院管轄」，民事訴訟法第20條亦有明文。準此，適用民事訴訟法第20條前段之要件為：㈠被告為2人以上；㈡該數被告之住所不在同一法院管轄區域以內；㈢須無民事訴訟法第4條至第19條之共同之特別審判籍。申言之，共同訴訟之普通審判籍，僅於無民事訴訟法第20條但書規定之共同特別審判籍適用時，方有其適用之餘地；若有共同之特別審判籍，即不再適用各被告住所地法院均有管轄權之規定，而應由該共同特別審判籍所在地之法院管轄，排除同條本文所列「以原就被」之原則。又「因不動產之物權或其分割或經界涉訟者，專屬不動產所在地之法院管轄」、「其他因不動產涉訟者，得由不動產所在地之法院管轄」，民事訴訟法第10條第1、2項規定甚明。而所謂因不動產物權涉訟者，其訴訟標的非僅限於確認物權本體之存否，即本於物權而生之物上請求權亦屬之。蓋物上請求權僅為物權之作用，與物權本體有不可或分之關係，不可強為割裂，是基於不動產所有權而生之所有物返還請求權、除去妨害請求權、妨止妨害請求權之訴，係屬「因不動產之物權涉訟」，而專屬不動產所在地之法院管轄。另其他因不動產涉訟者，係指因不動產之物權或其分割或經界以外，與不動產有關之一切事項涉訟者而言（最高法院111年度台簡抗字第44號裁定意旨參照）。再者，同一訴訟數法院有管轄權者，原告得任向其中一法院起訴，惟於原告就不同之訴訟標的，對於同一被告提起重疊合併之訴，或為其他訴之競合（諸如單純、預備、選擇合併），其中一訴訟標的倘屬專屬管轄，而他訴訟標的非專屬管轄時，尋繹民事訴訟法第1條至第31條之3及第248條前段關於管轄權、訴之客觀合併之規範意旨，並本諸專屬管轄之公益性、紛爭解決一次性、避免裁判歧異之法理，此類訴訟事件，應併由專屬管轄法院審理，始得兼顧兩造之實體、程序利益暨節省司法資源之公共利益（最高法院102年度台抗字第67號、108年度台抗字第51號裁定意旨參照）。可知原告提起客觀合併之訴，於其中一訴訟為專屬管轄、其他訴訟非專屬管轄之情形，為兼顧兩造訴訟利益，及減省司法資源之公共利益，此類訴訟事件自亦應一併由專屬管轄法院審理。
二、經查：
㈠、本件原告於起訴狀載稱：訴外人即原告之債務人駱啟生出資
    購買卻由駱俊宏占有位於新北市中和區廟美街28之房地（下
    稱系爭房地），原告依法代位駱啟生請求駱俊宏返還上開房
    地等語（見起訴狀第4頁第16行），並於本院訊問時進而陳
    稱：這個房子真正所有權人是駱啟生，駱啟生當初是為了脫
    產，所以用他的兒子駱俊宏的名字登記，這個房地自始至終
    都是駱啟生的財產，所有買房子的資金都是駱啟生的，但駱
    啟生一直以來都是用這樣的方式把他的財產虛偽用他兒子的
    義登記，其實真正的所有權人就是駱啟生本人，這個有刑事
    的判決，如在汽車虛偽登記的偽造文書判決，就是駱啟生沒
    有得到同意，直接偽造他兒子的名義做登記，以達脫產的目
    的，所以我認為這個房地的所有權人是駱啟生，我代位駱啟
    生對他的兒子請求前述房地所有物的返還，我的聲明可能不
    夠完整，但這個部分我有請求等語，並當庭補充聲明：「被
    告駱俊宏應將系爭房地遷讓返還給被代位人駱啟生」（見本
    院卷第59至60頁）。依原告前開事實陳述及補充聲明，其此
    部分本於民法第767條規定而為請求，係代位駱啟生向駱俊
    宏行使物上請求權，而主張塗銷關於駱俊宏之系爭房地不動
    產所有權登記，並回復為駱啟生名義，且應將系爭房地「遷
    讓返還」給被代位人駱啟生，該物上請求權與物權本體有不
    可或分之關係，無從斷然割裂，原告代位駱啟生基於不動產
    所有權而生之所有物返還請求權，乃本於所有權作用請求，
    即屬因不動產物權涉訟（最高法院74年台上字第280號裁判
    意旨參照），而專屬不動產所在地之法院管轄，依民事訴訟
    法第10條第1項規定，應由不動產所在地之法院即臺灣新北
    地方法院管轄甚明。原告誤向無管轄權之本院起訴，顯係違
    誤。
㈡、原告於起訴狀第4頁第4行以下又稱：「原告依民法第242條代
    位請求駱清富返還，非法出售駱啟生應分配之夫妻剩餘財産
    及應依法繼承之土地，不當得利價額新臺幣（下同）500萬
    ，及由駱啟生出資匯款至新加坡購買之藍點私人電信公司股
    票285,000股，駱清富因非法占有本無權處分之持股，卻於1
    04年間逕行轉讓予林福來及林振生，共取得600萬元之不當
    得利」等語，經本院詢問此部分請求之真意時，經其補充陳
    稱：我這部分請求的真意是，駱啟生的太太駱張麗卿，她名
    下的中和市四十張段138-8土地其實是駱啟生的，只是駱啟
    生為了脫產，把所有權用駱張麗卿名義登記，駱張麗卿過世
    後，其繼承人就協議登記在駱清富的名下，駱啟生應該向駱
    清富請求返還，但是駱啟生沒有，所以我代位駱啟生向駱清
    富請求所有物之返還等語，依原告此部分之說明，其此部分
    之請求雖非屬因不動產之物權涉訟而應專屬不動產所在地法
    院管轄之情形，惟原告主張駱啟生所為詐害債權之脫產行為
    而應予塗銷登記所涉及之中和市四十張段土地，既位於新北
    市中和區，依民事訴訟法第10條第2項規定，得由不動產所
    在地之臺灣新北地方法院管轄，而被告駱清富、駱俊宏、吳
    令玫、達網國際股份有限公司之住所分為桃園市龜山區、新
    北市中和區、新莊區、新莊區，管轄法院各為臺灣桃園、新
    北地方法院；被告林振生、林福來之住所則為臺北市士林區
    、信義區，其管轄法院為臺灣士林地方法院及本院，均不在
    同一法院管轄區域內，依民事訴訟法第10條第2項、第20條
    但書之規定，本件訴訟亦應由不動產所在地之共同管轄法院
    即臺灣新北地方法院管轄，無從逕由被告林福來住所地法院
    即本院為管轄法院之餘地。
㈢、至於原告另本於民法第28條、第179條、197條、242條暨公司
    法第23條第2項規定，請求被告等人應連帶賠償及返還經本
    院108年度重訴字第915號確定判決之債務金額，而應給付原
    告7,674,042元及自民國92年10月8日起至清償日止，按週年
    利率5%計算之利息，既與前開聲明專屬管轄部分合併起訴，
    為求證據調查之便利、兩造間紛爭一併解決並避免裁判歧異
    ，依首揭說明，自不宜割裂由不同之法院管轄，仍應併由專
    屬管轄法院即臺灣新北地方法院管轄，以兼顧兩造之訴訟利
    益及節省司法資源之公共利益。原告茲向無管轄權之本院起
    訴，顯係違誤，爰依職權將本件移送於該管轄法院即臺灣新
    北地方法院。
三、依民事訴訟法第28條第1項，裁定如主文。
中　　華　　民　　國　　111 　年　　8 　　月　　31　　日
                  民事第二庭    法　官　蔡英雌
以上正本係照原本作成。
如不服本裁定應於送達後10日內向本院提出抗告狀，並繳納抗告
費新臺幣1,000元。
中　　華　　民　　國　　111 　年　　8 　　月　　31　　日
                                書記官  霍薇帆